臺灣嘉義地方法院民事裁定
111年度輔宣字第43號
聲  請  人  王雅冠  
相  對  人  王奕晴  
上列當事人間聲請輔助宣告事件，本院裁定如下：    
    主  文
一、宣告王奕晴（女，民國00年0月0日生，身分證統一編號：Z0
    00000000號）為受輔助宣告之人。
二、選定王雅冠（女，民國00年0月00日生，身分證統一編號：Z
    000000000號)為受輔助宣告之人王奕晴之輔助人。
三、受輔助宣告之人王奕晴為如附表所示之行為，均應經輔助人
    同意。
四、聲請費用由受輔助宣告之人王奕晴負擔。    
    理  由
一、聲請意旨略以：聲請人為相對人之母親，相對人自出生即為
    唐氏症、肢體障礙，難以處理事務，爰依法聲請如主文所示
    等語。
二、對於因精神障礙或其他心智缺陷，致其為意思表示或受意思
    表示，或辨識其意思表示效果之能力，顯有不足者，法院得
    因本人、配偶、四親等內之親屬、最近一年有同居事實之其
    他親屬、檢察官、主管機關或社會福利機構之聲請，為輔助
    之宣告。民法第15條之1第1項定有明文。
三、經查，聲請人主張之前揭事實，業據提出親屬系統表、中華
    民國身心障礙證明影本各1份、戶籍謄本2份為憑。又本院審
    驗相對人之精神及心智狀況，點呼其姓名、年籍、現在何處
    等，相對人能正確回答自己姓名、認得在場人是媽媽，但就
    現在何處回答錯誤，且不知道現為民國幾年、100-7為多少
    等情，此有本院111年10月28日勘驗筆錄附卷可為參考；並
    參酌戴德森醫療財團法人嘉義基督教醫院精神科醫師趙星豪
    所為之精神鑑定結論略以：相對人自幼生長發育遲緩，認知
    功能不佳，並經鑑定領有重度身心障礙手冊，日常生活需人
    監督，在鑑定時，相對人意識清醒，對叫喚及問話尚能部分
    回應，但理解判斷能力明顯較一般人為弱，故相對人因其他
    心智缺陷，致其為意思表示或受意思表示，或辨識其意思表
    示效果之能力，顯有不足，建議為輔助宣告等情，此亦有精
    神鑑定報告書1份可為參考。基上足認相對人確因其他心智
    缺陷，致其為意思表示或受意思表示，或辨識其意思表示效
    果之能力已顯有不足等情為真，故本件聲請為有理由，爰依
    上揭規定，宣告相對人為受輔助宣告之人。
四、選定輔助人部分：
（一）受輔助宣告之人，應置輔助人。法院選定輔助人時，應依
      受輔助宣告之人之最佳利益，優先考量受輔助宣告之人之
      意見，審酌一切情狀，並注意下列事項：（一）受輔助宣
      告之人之身心狀態與生活及財產狀況。（二）受輔助宣告
      之人與其配偶、子女或其他共同生活之人間之情感狀況。
      （三）輔助人之職業、經歷、意見及其與受輔助宣告之人
      之利害關係。（四）法人為輔助人時，其事業之種類與內
      容，法人及其代表人與受輔助宣告之人之利害關係，民法
      第1113條之1第1項、同條第2項準用第1111條之1分別定有
      明文。本件相對人既應受輔助宣告，自應依上開規定為其
      選定輔助人。再者，受輔助宣告之人法無明文需為其選任
      會同開具財產清冊之人（僅受監護宣告時有選任會同開具
      財產清冊之人之必要），故本案情形無庸選任會同開具財
      產清冊之人，附此敘明。
（二）本院審酌相對人未婚、無子女及兄弟姊妹，其父親亦具狀
      同意由聲請人擔任輔助人，兩造為至親關係，聲請人對相
      對人之生活習慣及病症有相當了解，又相對人在鑑定時表
      明希望由聲請人幫其處理事務等語（見本院卷第46頁），
      顯見兩造間有良好之信賴及情感關係，爰選定聲請人擔任
      輔助人，以符合其最佳利益。
五、受輔助宣告之人為如附表所示之行為，均應經輔助人同意：
（一）依民法第15條之2條文內容可知，受輔助宣告之人並未喪
      失行為能力，且依法並未完全剝奪其財產處分權，惟為保
      護其權益，於其為重要之法律行為時，應經輔助人同意，
      是民法第15條之2第1項列舉第1款至第6款之行為，應經輔
      助人之同意，且為免此上揭列舉之法律行為有掛一漏萬之
      虞，故於同項第7款授權法院得依聲請人或輔助人之聲請
      ，視個案情況，指定受輔助宣告人為上揭6款以外之特定
      行為，亦須經輔助人同意，以保護受輔助宣告人之權益。
（二）增列附表編號8至11的部分：
  　⒈聲請人表示：請援用法院常用之例稿作限制，另請限制相
      對人只能申辦1個手機門號，每月月租費限於新臺幣（下
      同）400元，單筆消費或分期付款消費總額達1,000元，仍
      需經過我同意，另關於贈與金額部分，每月不得超過1,00
      0元及每年合計不得超過1萬2,000元等語，而相對人亦表
      示：同意上開限制等語（均見本院卷第46頁）。
　  ⒉並參酌前揭鑑定內容可知相對人之計算、理解及判斷能力
      均較一般人為弱，確已影響其財務判斷能力，本院審酌相
      對人生活需要情形、理解程度、過往消費等情形，爰裁定
      增列如附表編號8至11所示行為之事項，均須經輔助人同
      意，以保護相對人的權益。
六、綜上所述，相對人之心智狀況已達民法輔助宣告規定之程度
    ，爰依法宣告相對人為受輔助宣告之人，並審酌相對人與聲
    請人為至親關係，有相當之信賴感，足認由聲請人擔任相對
    人之輔助人，應符合相對人之最佳利益，並酌定相對人為附
    表所示行為時，均應經輔助人之同意，以保護相對人。
七、爰裁定如主文。 
中　　華　　民　　國　　111 　年　　10　　月　　31　　日
                     家事庭   法  官　王昌國  
以上正本係照原本作成。
如對本裁定抗告須於裁定送達後10日內向本院提出抗告狀。
中　　華　　民　　國　　111 　年　　10　　月　　31　　日
                              書記官  林秀惠
 
附表：受輔助宣告人王奕晴為下列法律行為時，應經輔助人王雅
      冠之同意
1 為獨資、合夥營業或為法人之負責人。 2 為消費借貸、消費寄託、保證、贈與或信託。 3 為訴訟行為。 4 為和解、調解、調處或簽訂仲裁契約。 5 為不動產、船舶、航空器、汽車或其他重要財產之處分、設定負擔、買賣、租賃或借貸。 6 為遺產分割、遺贈、拋棄繼承權或其他相關權利。 7 為票據行為。 8 申辦超過1個的手機、行動電話門號或網際網路付款的帳號、辦理前開門號、帳號所生的月租費超過400元的部分，均應經輔助人同意始為有效。 9 單次購買超過1,000元之生活用品、休閒娛樂（含用品及勞務）、交通（含機具及勞務）、社交及進修補習（含教材、書籍、上課等）等。如單次購買金額未達1,000元，但在第1筆消費時起算至168小時內，購買金額累積超過1,000元，超過之部分仍應經輔助人同意始為有效。 10 以信用卡、現金卡或其他方式（如銀行扣款，舉例但不限）申辦分期付款，而給付總額超過1,000元。如單次辦理分期付款之總額未達1,000元，但在辦理第1筆分期付款消費時起算至168小時內，繼續辦理分期付款致總額超過1,000元，超過之部分仍應經輔助人同意始為有效。 11 每月贈與或捐款金額超過1,000元的部分。如以信用卡、現金卡或其他方式（如銀行扣款，舉例但不限）辦理定期捐贈，而捐贈總額在一年超過1萬2,000元的部分。上開超過的部分，均須經輔助人同意始為有效。